臺灣臺北地方法院刑事判決          100年度審交易字第281號
公  訴  人  臺灣臺北地方法院檢察署檢察官
被      告  葉奕槿
上列被告因公共危險案件，經檢察官聲請以簡易判決處刑（100
年度偵字第23079 號），本院認不宜以簡易判決處刑，改行通常
訴訟程序審理，被告於本院審理中，就被訴事實為有罪之陳述，
經本院告知簡式審判程序意旨，並聽取當事人之意見後，本院裁
定改依簡式審判程序審理，判決如下：
    主  文
葉奕槿服用酒類，不能安全駕駛動力交通工具而駕駛，累犯，處
有期徒刑肆月，如易科罰金，以新臺幣壹仟元折算壹日。
    事  實
一、葉奕槿前於民國98、99年間，兩度因酒後駕車公共危險案件
    ，經臺灣士林地方法院先後以98年度士交簡字第898 號判決
    及99年度審交易字第72號判決判處拘役40日及罰金新臺幣8
    萬元確定。另曾於98年間，因偽造文書等案件，經臺灣板橋
    地方法院以98年度簡字第9377號判決分別判處有期徒刑3 月
    、3 月、3 月，並定應執行有期徒刑7 月確定，於99年7 月
    28日因徒刑易科罰金出監執行完畢（構成累犯）。猶不知警
    惕，於100 年10月24日凌晨1 時許，在臺北市○○○○○路
    錢櫃KTV 內與友人飲酒若干，已達不能安全駕駛動力交通工
    具之程度，仍逞能於當日凌晨飲酒後騎乘其車牌號碼DPW-55
    1 號之輕型機車上路返家，而於當日凌晨1 時58分許，在臺
    北市○○區○○路與梧州街口，為警攔檢並對其實施酒測，
    測得其呼氣酒精濃度高達每公升0.56毫克（MG/L），始知上
    情。
二、案經臺北市政府警察局萬華分局報請臺灣臺北地方法院檢察
    署檢察官偵查後聲請以簡易判決處刑。
    理  由
一、程序部分：按檢察官聲請以簡易判決處刑之案件，經法院認
    為有刑事訴訟法第451 條之1 第4 項但書之情形者，應適用
    通常程序審判之，同法第452 條定有明文。經查，本件被告
    葉奕槿被訴案件，本院於調查後，認有刑事訴訟法第451 條
    之1 第4 項但書之情形，不宜以簡易判決處刑，爰依上開刑
    事訴訟法第452 條之規定，改用通常程序審判之；又其所犯
    係死刑、無期徒刑或最輕本刑為3 年以上有期徒刑以外之罪
    ，其於審理中就被訴事實為有罪之陳述，經本院告知簡式審
    判程序之旨，並聽取當事人意見後，本院遂依刑事訴訟法第
    284 條之1 、第273 條之1 第1 項規定裁定進行簡式審判程
    序，合先敘明。
二、上開事實，業據被告於本院100 年12月26日審理中自白無誤
    ，並有酒精測定紀錄表、車籍查詢資料、舉發違反道路交通
    管理事件通知單及呼氣酒精測試器檢定合格證書等件在卷可
    稽；且按刑法第185 條之3 規定以「不能安全駕駛動力交通
    工具」為犯罪構成要件，雖然實務上往往以法務部法檢字第
    001669號函示之呼氣酒精濃度是否超過每公升0.55毫克為判
    斷依據，惟行為人酒後是否已達不能安全駕駛動力交通工具
    之程度，仍應依具體個案審酌個別情形判斷之，究難逕以前
    開數據為唯一判斷標準。經查，當人飲酒後，若以呼氣酒精
    濃度測試器測得之呼氣濃度達到每公升0.5 毫克時，反應較
    慢，感覺減低，將影響駕駛；達到每公升0.75毫克時，思考
    與個性行為均會改變；達到每公升1.0 毫克時，步態不穩，
    噁心嘔吐，精神混惑不清晰；達到每公升1.5 毫克時，說話
    不清楚，感覺喪失，視力模糊；達到每公升2.0 毫克時，體
    溫與血糖均降低，肌肉控制差，甚至會導致癲癇發作；達到
    每公升3.5 毫克時，則已經神智不清，反射減低，甚至呼吸
    抑制，此有行政院國軍退除役官兵輔導委員會台北榮民總醫
    院以88年8 月5 日（88）北總內字第26868 號函示明確。本
    件被告為警查獲後測得之呼氣酒精濃度達每公升0.56毫克，
    過程中又有多話現象，此觀諸卷附刑法第185 條之3 案件測
    試觀察紀錄表甚明，揆諸前揭說明，顯足認定酒精已使被告
    反應較慢、感覺減低而達不能安全駕駛動力交通工具之程度
    ，是被告上開任意性自白核與事實相符而可採信，本案事證
    明確，被告犯行足堪認定，自應依法論科。
三、按行為後法律有變更者，適用行為時之法律。但行為後之法
    律有利於行為人者，適用最有利於行為人之法律，刑法第2
    條第1 項定有明文。查被告行為後，刑法第185 條之3 業經
    總統於100 年11月30日以華總一義字第10000263911 號令修
    正公布，並自同年12月2 日起生效施行，修正前該條法定刑
    係「1 年以下有期徒刑、拘役或科或併科（新臺幣）15萬元
    以下罰金」，修正後刑法第185 條之3 第1 項法定刑則修正
    為「2 年以下有期徒刑、拘役或科或併科（新臺幣）20萬元
    以下罰金」。被告行為後法律有變更，比較行為時法與裁判
    時法之結果，以行為時法有利於被告，依刑法第2 條第1 項
    前段之規定，應適用行為時之修正前刑法第185 條之3 之規
    定處罰。
四、核被告所為，係犯修正前刑法第185 條之3 之醉態駕駛罪。
    查被告前於98年間，因偽造文書等案件，經臺灣板橋地方法
    院以98年度簡字第9377號判決分別判處有期徒刑3 月、3 月
    、3 月，並定應執行有期徒刑7 月確定，於99年7 月28日因
    徒刑易科罰金出監執行完畢，此有臺灣高等法院被告前案紀
    錄表1 件附卷可參，其於5 年內故意再犯本件最重為有期徒
    刑以上之罪，為累犯，應依刑法第47條第1 項之規定加重其
    刑。爰審酌被告酒後注意力降低，已達不能安全駕駛動力交
    通工具之程度，仍屢次逞能駕（騎）車如前所述，嚴重危及
    道路交通安全，且乏尊重其他用路人生命財產安全之觀念，
    然此次犯後始終坦承犯行並深表悔意，態度尚可，暨被告之
    其他素行、自述小康之生活狀況、高中畢業之智識程度、酒
    測值高低等一切情狀，量處如主文所示之有期徒刑，並諭知
    易科罰金之折算標準。
據上論斷，應依刑事訴訟法第452 條、第284 條之1 、第273 條
之1 第1 項、第299 條第1 項前段，修正前刑法第185 條之3 ，
刑法第2 條第1 項前段、第47條第1 項、第41條第1 項前段，刑
法施行法第1 條之1 第1 項，判決如主文。
本案經檢察官盧慧珊到庭執行職務。
中    華    民    國   100    年    12    月    30    日
                  刑事第二十一庭  法  官  吳勇毅
上正本證明與原本無異。
如不服本判決應於收受送達後10日內向本院提出上訴書狀，並應
敘述具體理由；其未敘述上訴理由者，應於上訴期間屆滿後20日
內向本院補提理由書（均須按他造當事人之人數附繕本）「切勿
逕送上級法院」。
                                  書記官  游秀珠
中    華    民    國   100    年    12    月    30    日
附錄本案論罪科刑法條全文：
修正前中華民國刑法第185條之3
服用毒品、麻醉藥品、酒類或其他相類之物，不能安全駕駛動力
交通工具而駕駛者，處1 年以下有期徒刑、拘役或科或併科15萬
元以下罰金。